臺灣板橋地方法院刑事判決　　　　　　　95年度易字第1774號
公　訴　人　臺灣板橋地方法院檢察署檢察官
被　　　告　丁○○
選任辯護人　鄭崇文律師
上列被告因妨害自由案件，經檢察官提起公訴（95年度偵字第15
153 號），本院判決如下：
    主  文
丁○○無罪。
    理  由
壹、證據能力：按被告以外之人於審判外之陳述，雖不符前4 條
    之規定，而經當事人於審判程序同意作為證據，法院審酌該
    言詞陳述或書面陳述作成時之情況，認為適當者，亦得為證
    據。當事人或辯護人於法院調查證據時，知有第159 條第1
    項不得為證據之情形，而未於言詞辯論終結前聲明異議者，
    視為有前項之同意。刑事訴訟法第159 條之5 定有明文。本
    案被告於準備程序中對於檢察官所提各項證據方法之證據能
    力均表示沒意見，且本案言詞辯論終結前，被告並未爭執被
    告以外之人於審判外之言詞陳述或書面陳述，無證據能力，
    揆諸上開規定，應認被告及其辯護人已同意上開各該證據方
    法得作為證據，而本院審酌上開各該證據均非非法取得之證
    據，並無證據力明顯過低之情形，復經本院於審判期日就上
    開證據依法進行調查、辯論，依法自有證據能力，附此敘明
    。
貳、得心證之理由：
一、公訴意旨略以：緣乙○○向甲○○承租位於臺北縣三峽鎮○○路2 巷18弄3 號之房屋，因乙○○積欠租金久未清償，乙○○與甲○○乃約定於民國93年10月12日10時許，至臺北縣
    鶯歌鎮調解委員會調解，後因調解不成立，甲○○乃夥同汪
    永發、高波、陳淑卿、蔡溫仁（以上5 人均另行提起公訴）
    、及被告丁○○等人前往上址，欲再次與乙○○商議，並藉
    道查看房屋使用情形，嗣於同日11時許，抵達上開地點後，
    渠等即要求在場之丙○○、陳忠義、陳忠貴亦即乙○○之弟
    、妹清償房屋租金，若無法清償則搬離該處，被告丁○○進
    而與陳忠義、陳忠貴互毆（傷害部份業已起訴），丙○○遂
    要求甲○○等六人退去，詎甲○○等人仍未離去，被告丁○○仍繼續與陳忠義、陳忠貴二人拉扯。因認被告丁○○涉犯
    刑法第306 條第2 項之妨害自由罪嫌。
二、按犯罪事實應依證據認定之，無證據不得認定犯罪事實；又
    不能證明被告犯罪者，應諭知無罪之判決，刑事訴訟法第15
    4 條第2 項、第301 條第1 項分別定有明文。又犯罪事實之
    認定，應憑真實之證據，倘證據是否真實尚欠明確，自難以
    擬制推測之方式，為其判斷之基礎；而認定犯罪事實之證據
    係指足以認定被告確有犯罪行為之積極證據而言，該項證據
    自須適合於被告犯罪事實之認定，始得採為斷罪之資料，最
    高法院53年著有臺上字第656 號、29年上字第3105號判例。
    且刑事訴訟上證明之資料，無論為直接或間接證據，均須達
    於通常一般之人均不致有所懷疑，而得確信其為真實之程度
    ，始得據為有罪之認定，若其關於被告是否犯罪之證明未能
    達此程度，而有合理懷疑之存在，致使無從形成有罪之確信
    ，根據「罪證有疑，利於被告」之證據法則，即不得遽為不
    利被告之認定，亦有最高法院76年度臺上字第4986號判例可
    稽。其以情況證據（即間接證據）斷罪時，尤須基於該證據
    在直接關係上所可證明之他項情況事實，本乎推理作用足以
    確證被告有罪，方為合法，不得徒憑主觀上之推想，將一般
    經驗有利被告之其他合理情況逕予排除，此觀諸最高法院32
    上字第67號判例意旨亦甚彰明。且告訴人之告訴，係以使被
    告受刑事追訴為目的，是其陳述是否與事實相符，仍應調查
    其他證據以資審認，最高法院52年臺上字第1300號判例明揭
    此旨。
三、本件公訴人認被告丁○○涉有罪嫌，無非以上揭事實，業據
    被告坦承有進入上開地點，且有告訴人乙○○及證人劉宏旺
    、丙○○、陳忠義、陳忠貴之證述等資為依據。訊據被告固
    坦承有於上開時地進入告訴人所承租的工廠內，惟堅決否認
    有上揭犯行，辯稱：伊沒有侵入住宅，伊進去告訴人的工廠
    的時候，當時門是敞開的，裡面還有2 個制服警察在場，當
    時伊和甲○○一起進去的，到工廠是要談房租的事情，因為
    對方2 年多都沒有繳房租，當時工廠裡面很吵雜，伊沒有聽
    到證人丙○○要伊離開工廠的話等語。
四、經查：
（一）查告訴人乙○○向房東即證人甲○○承租位於臺北縣三峽
      鎮○○路2 巷18弄3 號之房屋，因告訴人乙○○積欠租金
      久未清償，告訴人乙○○與證人甲○○乃約定於93年10月
      12日10時許，至臺北縣鶯歌鎮調解委員會調解，後因調解
      不成立，告訴人乙○○乃打電話予其妹妹即證人丙○○，
      陳稱房東甲○○可能會帶人來住處鬧，叫丙○○將門關下
      來並報警，丙○○乃將鐵門拉下，只留下一個小門，是要
      讓警察進入，而嗣警方查看因認沒事準備要離去之際，房
      東甲○○即夥同汪永發、高波、陳淑卿、蔡溫仁及被告丁○○等人前往上址，並由小門進入，證人丙○○旋即打電
      話予告訴人請其不要回家，嗣二方人馬發生毆打，證人丙○○即向房東甲○○等人表示「欠錢是不對，但你們也不
      能打人，我又不認識你們，請你們出去」等語，證人丙○○反覆說「請你們出去」這句話，惟對方均不理會等情，
      固據證人丙○○證述無訛，核與告訴人乙○○、證人陳忠
      貴、陳忠義等人證述情節相符，是證人丙○○有請房東等
      一行人出去乙節，固可認定。
（二）然查，證人即當日到場之員警劉東海則結證稱：伊於93年
      10月12日上午有去三峽鎮○○路2 巷18弄3 號的處所，伊
      是接到三峽勤務中心通報，請伊到現場處理事故，伊到場
      之後，除了警方人員外，還差不多10幾個人，在場人都在
      工作，因為那邊是工廠，伊是先到現場，被告等人是事後
      才來，被告丁○○等人來了之後就開始與對方互相叫囂。
      那個地方是陳忠貴在使用，被告丁○○叫囂之後，陳忠貴
      也叫囂，後就互相拉扯，伊就把他們隔開。後來被告丁○○因為眼睛受傷就離開房子，從叫囂到被告丁○○眼睛受
      傷時間約10幾分鐘，對於丁○○在現場，房屋的使用人，
      沒有什麼表示，證人丙○○有無請被告離開，伊不清楚，
      其他人有無要求被告等人退去，伊亦不清楚，當時互相叫
      囂的人有丁○○、陳忠貴、陳忠義，他們叫囂的聲音很大
      聲，在場其他人講話聽不清楚，當時工廠有在生產，機器
      也有在動，在現場要提高分貝講話才可以讓對方聽到，從
      被告丁○○進入到出來，門都是開著，被告丁○○等人與
      證人丙○○等人彼此所站的位置，相隔大概3 公尺左右等
      語（見96年3 月15日審理筆錄），是依證人劉東海所稱因
      為被告丁○○當時正與證人陳忠貴、陳忠義等人在現場互
      相叫囂，而且聲音很大，加上當時工廠機器在運作，是被
      告辯稱：伊沒有聽到證人丙○○要伊離開工廠的話等語，
      揆之上開證人劉東海所述現場之情狀，即非子虛。
（三）況證人甲○○亦證稱：因為告訴人要求伊賠償，所以伊要
      去現場看，當時有5 、6 個人，伊姐姐陳淑卿在車上等，
      其他的人有汪永發，高波、伊、丁○○、蔡溫仁，到達案
      發現場，有警車在門外，而且門是開著，伊與高波走在前
      面，當時除了兩位警察外，還有證人陳忠貴、陳忠義、還
      有工讀生，證人丙○○是後來從樓上下來，當時他們機器
      有在運轉，很大聲，伊講話要用喊的，證人丙○○出來後
      ，她有無說話，因為那時候很吵，一大堆人，伊沒有注意
      。她站的很遠，伊沒有聽到證人丙○○要求渠等出去，伊
      只有聽到證人陳忠義與被告丁○○在吵，伊沒有注意到丙○○有無說話，因為機器的聲音很大，陳忠義與陳忠貴也
      沒有叫渠等出去，伊等進去到出去，有10幾分，一下子就
      出來，因為進去後沒有多久被告丁○○的眼睛就被打到流
      血，因為渠等很害怕，一下子就出來。當時伊站的位置與
      證人丙○○的位置很遠，渠等站的靠近大門口，丙○○站
      在靠裡面。因為工廠是長型，房子約40坪，渠等進去一直
      到出來的時候，門一直是開著，丁○○都是一直被兩位警
      察抓著隔開，伊印象中，是與伊的距離差不多等語（見96
      年3 月15日審理筆錄），核與證人即警員劉東海所述情節
      相同，益證被告陳稱：因為當時工廠內很吵雜，伊沒有聽
      到證人丙○○要伊離開工廠的話等語，應堪採信。
（四）又證人劉宏旺固於偵查中證稱：伊記得當時是女的說這是
      我們的地方，請你們不要進來，這句話是在他們吵架過程
      中講出來的，印象中當時還有人回答這是我們租給仔們的
      房子，為什麼不能進來，你們還欠我們房租沒還等語（見
      94年度他字第4292號偵查卷，94年8 月24日訊問筆錄），
      然查依證人劉宏旺所述說現場女生是說「請你們不要進來
      」，不是說「請你們出去」，核與證人丙○○所述不符，
      已有可疑，況當日被告等人係因工廠門未關，且門口有警
      車在外才進入，且依證人劉宏旺證稱是在吵架過程中講出
      來，是被告是否確有聽聞亦有疑義，況證人劉宏旺所稱印
      象中有人回答，亦無法具體的指明係何人回答，是證人劉
      宏旺所述不能遽為不利被告之認定。
（五）另當日在現場之證人汪永發證稱：當時渠等6 人欲進入屋
      內時，並沒有人出面抵制渠等進入等語，而證人高波亦證
      稱：伊於進入屋內後沒有聽見乙○○的弟弟陳忠貴、陳忠
      義及乙○○的妹妹丙○○等人請渠等離開該處等語，是證
      人丙○○有請房東等一行人包括被告離去乙節，縱認屬實
      ，然依證人甲○○、汪永發、高波及劉東海等人所證述之
      情節，即無法認定被告丁○○確有聽聞到證人丙○○請其
      離去，自不得僅憑證人丙○○有說請被告離去，即逕認定
      被告確有受退去之要求而仍留滯之犯行，被告所辯尚非顯
      違常情，洵堪採信。
五、據上所陳，本件依調查所得證據尚不足以證明被告確有上開
    之犯行，此外復查無其他積極證據足資證明被告有上述犯行
    。綜上，本院尚存有合理可疑，無法超越合理可疑而形成被
    告確有公訴人所指訴之刑法第306 條第2 項妨害自由之強烈
    心證，自不能率以上開妨害自由罪名相繩，揆諸前述說明，
    既不能證明被告犯罪，自應為無罪之諭知，以免冤抑。
據上論斷，應依刑事訴訟法第301條第1項，判決如主文。
本件經檢察官朱立豪到庭執行職務。
中　　華　　民　　國　　96　　年　　4 　　月　　17　　日
                  刑事第十八庭  審判長法　官  連育群
                                      法  官  曾正耀
                                      法  官  吳幸娥
以上正本證明與原本無異
如不服本判決應於送達後10日內向本院提出上訴狀
                                      書記官　洪惠玲
中　　華　　民　　國　　96　　年　　4 　　月　　17　　日
